臺灣高等法院臺中分院民事裁定
110年度抗字第413號
抗  告  人  財政部國有財產署中區分署

法定代理人  趙子賢  


相  對  人  陳振明  

上列抗告人與相對人間返還土地等事件，對於中華民國110年7月
30日臺灣苗栗地方法院110年度補字第1036號裁定，提起抗告，
本院裁定如下：
    主  文
原裁定廢棄。
本件訴訟標的價額核定為新臺幣641萬4210元。
抗告費用由相對人負擔。
    理  由
一、抗告意旨略以：抗告人依民法第767條規定，訴請相對人返
    還如原裁定附表所示土地（下稱系爭土地），並依民法第17
    9條規定，附帶請求給付相當於租金之不當得利，則該附帶
    請求之不當得利部分，應不併計其價額。依系爭土地起訴時
    之公告現值每平方公尺新臺幣（下同）310元計算，本件訴
    訟標的價額應為641萬4210元，原裁定核定為641萬8211元，
    尚有違誤，爰聲明廢棄原裁定等語。
二、按以一訴主張數項標的者，其價額合併計算之。但所主張之
    數項標的互相競合或應為選擇者，其訴訟標的價額，應依其
    中價額最高者定之。以一訴附帶請求其孳息、損害賠償、違
    約金或費用者，不併算其價額，民事訴訟法第77條之2 定有
    明文。所稱以一訴附帶請求，指凡是附帶請求與主位請求間
    有主從、依附或牽連關係者，即有該條項規定之適用（最高
    法院101 年度台簡抗字第9 號裁判參照）。
三、經查，抗告人起訴主張相對人無權占有系爭土地，而依民法
    第767條第1項中段規定，請求相對人返還系爭土地，及依民
    法第179條規定，請求相對人給付自民國109年12月起占用系
    爭土地所受相當於租金之不當得利，並聲明：1.相對人應將
    坐落原裁定附表編號1所示土地紅色⑥、編號2所示土地紅色⑩
    、⑪部分之建物拆除、水泥地、養殖魚塭內之池水、養殖產
    物暨水車等設備移除騰空後，將系爭土地返還予抗告人。2.
    相對人應給付抗告人3,633元，及自110年7月1日起至交還系
    爭土地之日止，按月給付抗告人519元。則本件訴訟標的價
    額，自應以起訴時系爭土地交易價額計算；至於抗告人附帶
    請求給付相當於租金之不當得利部分，係附帶於返還系爭土
    地所占用部分為請求，依民事訴訟法第77條之2第2項規定，
    應不併算其價額。
四、又系爭土地公告現值為每平方公尺310元，有土地建物查詢
    資料附卷可稽（見原審卷第21-23頁），故本件訴訟標的價
    額應核定為641萬4210 元【310元/平方公尺×（10,456平方
    公尺+10,235平方公尺）=6,414,210元】。原裁定誤將抗告
    人附帶請求之不當得利，認計算至起訴前之金額計4,001元
    非屬附帶請求，應併予計算其價額，而核定訴訟標的價額為
    641萬8211元，尚有未洽。抗告意旨指摘原裁定關於核定訴
    訟標的價額部分不當，求予廢棄，為有理由。爰由本院將原
    裁定此部分廢棄，並逕核定本件訴訟標的價額如主文第2 項
    所示。原裁定關於核定訴訟標的價額部分既經廢棄，其命補
    繳裁判費部分即失所依附，應由原法院另行處理，併予敘明
    。
五、據上論結，本件抗告為有理由，裁定如主文。
中　　華　　民　　國　　110 　年　　10 　　月   12  　日
       　　     民事第四庭    審判長法　官  林慧貞
　　　　　　　　　　　　　　        法　官  莊嘉蕙
　　　　　　　　　　　　　　　      法　官  劉惠娟
正本係照原本作成。         
再為抗告應以適用法規顯有錯誤為理由。            
如提起再抗告者應於裁定送達後10日內向本院提出抗告理由狀（
須按照他造人數附具繕本）並繳納抗告裁判費新台幣1000元，同
時委任律師或具有律師資格之關係人為代理人。因疫情而遲誤不
變期間，得向法院聲請回復原狀。
                                    書記官  陳文明

中　　華　　民　　國　　110 　年　　10　　月　　12　　日